【裁判字號】    97,簡上,235
【裁判日期】    971218
【裁判案由】    給付貨款
【裁判全文】
臺灣高雄地方法院民事判決             97年度簡上字第235號
上  訴  人  亞企業有限公司
法定代理人  乙○○
訴訟代理人  王家鈺律師
            甲○○
被上訴人    時慶實業股份有限公司
法定代理人  丁○○
訴訟代理人  丙○○
上列當事人間給付貨款事件，上訴人對於民國97年7 月29日本院
高雄簡易庭96年度雄簡字第2196號第一審判決提起上訴，本院於
民國97年12月4 日言詞辯論終結，判決如下：
    主  文
上訴駁回。
第二審訴訟費用由上訴人負擔。
    事實及理由
一、被上訴人起訴主張：上訴人因施作其所承攬訴外人南茂科技
    股份有限公司（下稱南茂公司）南科廠倉庫地面塗裝工程（
    下稱系爭工程），而向伊訂購「807E導電底漆」168 公斤、
    「871 抗靜電流展面漆」984 公斤及消泡滾輪1 支（下合稱
    系爭貨品），貨款共計新台幣（下同）415,170 元。伊已於
    民國95年12月7 日、8 日陸續交貨完畢，詎經向上訴人請款
    ，竟遭以系爭貨品未達約定品質為由拒絕給付。爰依買賣之
    法律關係，提起本訴等語，並聲明求為判命上訴人給付415,
    170 元及自起訴狀繕本送達翌日起至清償日止，按年息5%計
    算之利息。
二、上訴人則以：伊向被上訴人訂購系爭貨品時，即已表明其抗
    靜電值須達到～之國際標準，惟伊以被上訴人所交付之
    系爭貨品施作後，經南茂公司測試結果，並未達到前開標準
    。伊不得已而改向他人訂購物料重新施作，始經南茂公司驗
    收通過。則被上訴人交付之系爭貨品顯有瑕疵，伊自得解除
    契約並請求損害賠償金額，或請求減少價金。被上訴人之請
    求，並無理由等語，資為抗辯。
三、原審經審理結果，准被上訴人全部請求。上訴人提起上訴，
    並於本院聲明：(一)原判決廢棄。(二)被上訴人在第一審之訴駁
    回。(三)第一、二審訴訟費用由被上訴人負擔。被上訴人則聲
    明：(一)上訴駁回。(二)第二審訴訟費用由上訴人負擔。
四、兩造爭執及不爭執事項：
  (一)不爭執部分：
  1.上訴人因施作系爭工程，而向被上訴人訂購系爭貨品，貨款
    共計415,170 元。被上訴人已於95年12月7 日、8 日陸續交
    貨完畢，上訴人尚未給付款項。
  2.被上訴人同意所交付貨品之抗靜電值應達到～國際標準
    。
  (二)爭執部分：
  1.上訴人於本院所提出抵銷抗辯之攻擊防禦方法是否應予准許
    。
  2.被上訴人所交付之貨品是否有達到抗靜電值～之國際標
    準。
  3.若未達上開標準時，上訴人得否解約並請求損害賠償，或請
    求減少價金。
五、得心證之理由：
  (一)上訴人於本院所提出抵銷抗辯之攻擊防禦方法是否應予准許
    ？
  1.按民事訴訟法447 條規定：「當事人不得提出新攻擊或防禦
    方法。但有下列情形之一者，不在此限：一、因第一審法院
    違背法令致未能提出者。二、事實發生於第一審法院言詞辯
    論終結後者。三、對於在第一審已提出之攻擊或防禦方法為
    補充者。四、事實於法院已顯著或為其職務上所已知或應依
    職權調查證據者。五、其他非可歸責於當事人之事由，致未
    能於第一審提出者。六、如不許其提出顯失公平者。前項但
    書各款事由，當事人應釋明之。違反前二項之規定者，第二
    審法院應駁回之。」
  2.上訴人於本院提出其得對被上訴人請求損害賠償150,566 元
    並行使抵銷權之抗辯（本院卷第54至55頁），被上訴人則主
    張上訴人此項主張，係於第二審法院提出新攻擊防禦方法，
    依民事訴訟法第447 條第3 項規定，應為法所不許等語。
  3.上訴人雖辯稱其於原審96年4 月18日聲請調查證據暨答辯狀
    第3 頁即已抗辯其得依民法第360 條主張權利並抵銷云云，
    惟依上訴人於原審所提上開書狀內容所載，僅係在抗辯其得
    依民法第360 條規定解除本件買賣契約，並請求被上訴人賠
    償其重施作之損害，但就其實際得請求損害賠償之金額為何
    並未予具體敘明，且亦未為抵銷抗辯（原審卷第21至23頁）
    ，是上訴人於原審既未提出上開其得請求之賠償損害金額為
    150, 566元並行使抵銷權之抗辯，其於本院提出，係屬新攻
    擊防禦方法，勢必延滯訴訟，而上訴人又未依法釋明有民事
    訴訟法447 條第1 項但書各款事由，本院亦認為上訴人於本
    院始提出上開抵銷之抗辯，並未符合上開規定但書各款之情
    形，是上訴人此項新攻擊防禦方法，違反民事訴訟法第447
    條第1 、2 項之規定，依同條第3 項規定，應予駁回，本院
    自毋庸予以審究。
  (二)被上訴人所交付之貨品是否有達到抗靜電值～之國際標
    準？
  1.被上訴人於交付系爭貨品予上訴人施作系爭工程完畢後，曾
    於96年1 月20日會同上訴人、向南茂公司輾轉承包系爭工程
    之漢唐集成股份有限公司（下稱漢唐公司）工程師劉政哲、
    有儀室內裝潢有限公司（下稱有儀公司）及南茂公司廠務工
    程課工程師康訓銘進行系爭工程1 樓成品倉地坪導電值檢驗
    ，檢驗結果其數值符合設計規範要求之～等情，業經證
    人即南茂公司工程師康訓銘於原審證述：伊公司係統包與漢
    唐公司，第1 次檢測抽檢結果雖然數值偏高，惟尚在南茂公
    司要求的標準範圍內，故仍屬檢測通過等語（原審卷(一)第22
    2 頁），並有漢唐公司96年11月27日漢唐集成96法字961101
    號函檢送之檢測結果、現場圖及竣工、檢測照片等在卷可稽
    （原審卷(一)第140 至150 頁），足徵依兩造會同漢唐公司、
    有儀公司及南茂公司進行第1 次檢測之結果，原告所交付之
    系爭貨品係符合南茂公司之要求，亦即已達到抗靜電值～
    之國際標準。
  2.至證人即漢唐公司工程師劉政哲雖於原審證稱：第1 次抽檢
    結果部分數值超過標準，故驗收結果部分有通過但部分未通
    過等語（原審卷(一)第220 頁），惟其所述已與證人康訓銘前
    揭證詞有所不符，且亦與漢唐公司96年11月27日漢唐集成96
    法字961101號函檢送之檢測結果所載：「一南茂TB棟1F成品
    倉地坪於96/01/20與廠務康訓銘會同檢驗，其數據如附件。
    二依規範要求導電值須符合～，現場經檢驗結果其數據
    均符合設計規範」等文（原審卷第141 頁）明顯不合，是證
    人劉政哲上開所述容有違誤，不足採信。
  3.上訴人雖辯稱經南茂公司複檢之結果，系爭貨品並不符合南
    茂公司所要求之標準而有瑕疵云云，惟查：
  (1)證人康訓明於原審證述：伊於第1 次檢測通過後，將結果輾
    轉回報公司經理及使用單位，經公司所屬品質部門之進料品
    質管制單位複檢結果有部分超過標準、部分數值偏高等語（
    原審卷(一)第222 頁），核與漢唐公司前揭回函陳稱：96年1
    月20日檢驗數日後，接獲南茂公司通知經其品管單位自行檢
    驗結果導電值偏高，甚至超過規範（10～10）不符標準等語
    相符（原審卷(一)第140 頁），固徵上訴人辯稱系爭貨品經南
    茂公司進料品質管制單位複檢結果不符標準等語，應與事實
    相符，堪予採信。然南茂公司進料品質管制單位進行複檢時
    ，並未通知被上訴人會同到場檢測乙節，為上訴人所不爭執
    ，且經原審函請南茂公司提出當時檢驗過程、結果及職員等
    相關資料，該公司回覆稱因歷時已久而未留存相關紀錄等語
    ，亦有南茂公司民事陳報狀1 份在卷可查（原審卷(二)第8 頁
    ），而因南茂公司進料品質管制單位複檢時並未會同被上訴
    人到場表示意見，且無法提出相關資料以資證明其檢測過程
    及結果，則南茂公司進料品質管制單位究係以何種方式檢測
    、檢測過程有無瑕疵及能否確保檢測結果正確無虞等情，均
    乏任何證據可資佐證，自難僅憑南茂公司陳稱其進料品質管
    制單位複檢結果不符標準乙節，遽認被上訴人交付之系爭貨
    品有不符國際標準品質之瑕疵存在。
  (2)再者，南茂公司進料品質管制單位複檢發現系爭貨品不符靜
    電放電檢測規範後，即由廠務部門邀集漢唐公司人員於96年
    2 月5 日、8 日及13日召開3 次工程檢討會，作成會議決議
    ，表明因雙方檢測方式不同，故由漢唐公司排出施工時程待
    第三公正單位澄清後再施作，嗣因南茂公司廠務部門無法接
    受漢唐公司所覓第三公正單位所採之檢測方法，經與漢唐公
    司協商後同意不採用該次檢測報告，仍由漢唐公司負責改善
    系爭工程等情，有南茂公司前揭民事陳報狀1 份及會議紀錄
    3 份在卷足憑（原審卷(二)第8 至15頁），且上訴人亦於原審
    自認上開第三公正單位為臺灣檢驗科技股份有限公司（下稱
    臺灣檢驗公司），檢測結果符合標準，惟南茂公司進料品質
    管制單位檢驗不合格，故不承認臺灣檢驗公司之檢測結果等
    語（原審卷(二)第27頁），益徵臺灣檢驗公司檢測系爭貨品之
    結果，亦係符合南茂公司要求之標準，僅因南茂公司不承認
    其檢測方法及結果，始要求漢唐公司重新施作。從而，亦難
    僅因南茂公司片面不承認系爭貨品第1 次檢測結果及臺灣檢
    驗公司之檢測方法及結果，即遽為被上訴人交付予上訴人之
    系爭貨品確有不符國際標準品質之瑕疵存在之判斷。
  4.綜上，被上訴人交付上訴人之系爭貨品經南茂公司會同上訴
    人、漢唐公司、有儀公司第1 次檢驗及臺灣檢驗公司複驗之
    結果，既均符合南茂公司所要求之標準，足認被上訴人所交
    付之貨品確已達到抗靜電值～之國際標準。至上訴人辯
    稱系爭貨品存有瑕疵云云，雖以南茂公司進料品質管制單位
    之複驗結果為憑，惟南茂公司並未會同上訴人進行複驗，且
    復無法提出該次檢驗之相關資料，而其檢驗結果又與初驗及
    臺灣檢驗公司複驗結果不符，要難僅憑南茂公司之複驗結果
    ，即遽認系爭貨品存有瑕疵。上訴人上開所辯，尚難採信。
  (三)若未達上開標準時，上訴人得否解約並請求損害賠償，或請
    求減少價金？
  1.承前所述，上訴人所舉證據既尚不足證明系爭貨品存有瑕疵
    ，此外，上訴人復無法提出其他證據證明系爭貨品有其所指
    之瑕疵存在，則上訴人以系爭貨品有瑕疵為由而解除系爭契
    約並請求損害賠償，或請求減少價金，自非可採。
  2.至上訴人雖於本院聲請再將本件委請臺灣檢驗公司進行鑑定
    ，惟系爭貨品前既已經漢唐公司送請臺灣檢驗公司檢測，檢
    測結果為符合標準，業如前述，則本件自無再送請臺灣檢驗
    公司鑑定之必要，附此敘明。
六、從而，被上訴人依買賣之法律關係，請求上訴人給付415,17
    0 元及自起訴狀繕本送達翌日即96年3 月30日起至清償日止
    ，按年息5%計算之利息，為有理由，應予准許。原審判命上
    訴人應如數給付，並依職權宣告假執行，於法並無不合。上
    訴意旨指摘原判決不當，求予廢棄改判，為無理由，應予駁
    回。
七、據上論結，本件上訴為無理由，依民事訴訟法第436 條之1
    第3 項、第449 條第1 項、第78條、第463 條，判決如主文
    。
中    華    民    國    97    年    12    月    18    日
                  民事第三庭   審判長法  官  朱玲瑤
                                     法  官  陳宛榆
                                     法  官  劉惠娟
以上正本證明與原本無異。
本判決不得上訴。
中    華    民    國    97    年    12    月    18    日
                                     書記官  王高山


司法院資訊處製作；財團法人民間司法改革基金會備份。
